臺灣高等法院刑事判決
110年度上易字第88號
上  訴  人  臺灣新北地方檢察署檢察官
被      告  李虹川（原名李建明）



                 

            廖志偉  



上列上訴人因被告等竊盜案件，不服臺灣新北地方法院109年度
易字第509號，中華民國109年10月28日第一審判決（起訴案號：
臺灣新北地方檢察署109年度偵字第128號），提起上訴，本院判
決如下：
    主  文
上訴駁回。
    犯罪事實
一、李虹川意圖為自己不法所有之竊盜犯意，於民國108年6月12
    日11時許，由不知情之廖志偉騎乘李虹川向不知情之林本欣
    （涉嫌竊盜部分，另經臺灣新北地方檢察署檢察官以108年
    度偵字第32807號為不起訴處分確定）借得林本欣母親所有
    之車牌號碼000-000號普通重型機車，搭載李虹川前往新北
    市○○區○○街00號之吉祥如玉坊，李虹川趁該店負責人謝妙枝
    未注意之際，徒手竊取陳列於櫃檯上之玉件1個（價值新臺
    幣【下同】1萬8,000元，下稱本案玉件）得手。
二、案經新北市政府警察局三峽分局報告臺灣新北地方檢察署檢
    察官偵查起訴。
    理  由
壹、有罪部分（被告李虹川部分）：
一、證據能力部分：
  ㈠被告以外之人於審判外之言詞或書面陳述，除法律有規定者
    外，不得作為證據，刑事訴訟法第159條第1項定有明文。又
    被告以外之人於審判外之陳述，雖不符刑事訴訟法第159條
    之1至第159條之4之規定，而經當事人於審判程序同意作為
    證據，法院審酌該言詞陳述或書面陳述作成時之情況，認為
    適當者，亦得為證據；當事人、代理人或辯護人於法院調查
    證據時，知有同法第159條第1項不得為證據之情形，而未於
    言詞辯論終結前聲明異議者，視為有前項之同意，刑事訴訟
    法第159條之5亦有明文。查本件檢察官、被告李虹川於言詞
    辯論終結前（見本院卷第163至166頁、第191至193頁），均
    未就本院所認定犯罪事實而經調查採用之證據之證據能力予
    以爭執，本院復審酌各該證據作成時之情況，尚無違法及證
    明力明顯過低之瑕疵，認以之作為證據應屬適當，揆諸上開
    規定，本件經調查之證據，均有證據能力。
  ㈡至於本院所引之非供述證據部分，並無證據證明係公務員違
    法取得，亦無依法應排除其證據能力之情形，應有證據能力
    。
二、實體部分：
  ㈠認定犯罪事實所憑之證據及理由：　　　　
　⒈上揭犯罪事實，業據被告於偵查、原審及本院審理中承認在
    卷（見臺灣新北地方檢察署108年度偵字第32807號卷【下稱
    偵32807卷】第67頁；臺灣新北地方法院109年度審易字第53
    8號卷【下稱審易538卷】第123頁；臺灣新北地方法院109年
    度易字第509號卷【下稱原審卷】第108頁、第152頁；本院
    卷第195頁），並經證人即被害人謝妙枝於警詢及偵查中證
    述在卷（見偵32807卷第9至11頁、第57至58頁），並經證人
    林本欣於偵查中證述在卷（見偵32807卷第66頁、第67頁）
    ，又經證人即同案被告廖志偉於偵查及原審中供（證）述綦
    詳（見臺灣新北地方檢察署109年度偵字第128號卷【下稱偵
    128卷】第11至15頁；原審卷第112至113頁），復有監視器
    錄影翻拍照片及現場照片14幀（見偵32807卷第19至25頁）
    、車輛詳細資料報表（見偵32807卷第45頁）、被告李虹川
    手部照片2幀（見偵32807卷第71頁）、原審勘驗吉祥如玉坊
    監視錄影光碟筆錄及摘錄畫面（見原審卷第145至146頁、第
    155至166頁）附卷可稽，是被告前揭任意性自白與事實相符
    ，堪以採信。
  ⒉綜上，足認本案罪證明確，被告李虹川竊盜犯行洵堪認定，
    應依法論科。
  ㈡論罪：
　　核被告李虹川所為，係犯刑法第320條第1項之竊盜罪。
　㈢刑之加重：　
  　被告李虹川前因販賣第二級毒品案件，經臺灣新北地方法院
    以104年度訴緝字第107號判決判處有期徒刑2年，再經本院
    以104年度上訴字第2264號判決上訴駁回而確定；復因施用
    第二級毒品案件，經臺灣新北地方法院以104年度簡字第467
    0號判決判處有期徒刑3月確定，上開所示之罪，嗣經本院以
    105年度聲字第450號裁定其應執行刑為有期徒刑2年1月確定
    ，於106年6月19日縮刑期滿執行完畢，有本院被告前案紀錄
    表在卷可參（見本院卷第77至104頁），是被告李虹川受有
    期徒刑執行完畢後，5年內故意再犯本件有期徒刑以上之罪
    ，為累犯，依司法院大法官釋字第775號解釋意旨，為避免
    發生罪刑不相當之情形，法院應就個案裁量是否加重最低本
    刑，茲考量被告李虹川於106年6月19日執行完畢前揭刑罰後
    ，猶不能謹慎自持，又於108年1月12日違犯本案，顯見被告
    對於刑罰之反應力薄弱，亦有一犯再犯之惡性，且依上揭解
    釋意旨斟酌後，爰認應依刑法第47條第1項規定加重其刑。
  ㈣原審本於同上見解，認定被告李虹川前揭犯行，罪證明確，
    適用刑法第320條第1項、第47條第1項等規定，並審酌被告
    李虹川不思循正當途徑獲取所需，為謀一己之貪慾，利用借
    用他人機車期間犯案竊取被害人之財物，致告訴人受有財產
    上損害，缺乏尊重他人財產權之觀念，且除上揭構成累犯之
    前科外，尚有多次竊盜之前科紀錄，可見品行不佳，考量其
    雖坦承犯行，但未能與被害人達成和解或賠償損害之犯罪後
    態度，兼衡被告李虹川自述國中畢業之智識程度，先前從事
    鐵板燒之工作，未婚，有母親需要撫養等生活狀況，暨其犯
    罪動機、情節等一切情狀，判處有期徒刑3月，並諭知如易
    科罰金，以1,000元折算1日。又就沒收部分敘明：犯罪所得
    屬於犯罪行為人者，沒收之；於全部或一部不能沒收或不宜
    執行沒收時，追徵其價額，刑法第38條之1第1項前段、第3
    項分別定有明文。被告李虹川所竊取之本案玉件，係其為本
    件竊盜犯行之犯罪所得，雖未扣案，亦尚未返還予被害人，
    為避免被告李虹川無端坐享犯罪所得，且經核本案情節，宣
    告沒收並無過苛之虞，是以上開犯罪所得，應依刑法第38條
    之1第1項前段、第3項之規定諭知沒收，於全部或一部不能
    沒收或不宜執行沒收時，追徵其價額。其認事用法，核無違
    誤，量刑亦屬妥適。
貳、無罪部分（被告廖志偉部分）：
一、公訴意旨另以：被告廖志偉與同案被告李虹川一同前往吉祥
    如玉坊，於同案被告李虹川行竊時，被告廖志偉以身體遮掩
    被告李虹川竊取本案玉件之行為。因認被告廖志偉亦涉犯刑
    法第320條第1項之竊盜罪嫌云云。
二、犯罪事實應依證據認定之，無證據不得認定犯罪事實；又不
    能證明被告犯罪者，應諭知無罪之判決，刑事訴訟法第154
    條第2項、第301條第1項分別定有明文。又犯罪事實之認定
    ，應憑真實之證據，倘證據是否真實尚欠明確，自難以擬制
    推測之方式，為其判斷之基礎；而認定犯罪事實之證據係指
    足以認定被告確有犯罪行為之積極證據而言，該項證據自須
    適合於被告犯罪事實之認定，始得採為斷罪之資料，最高法
    院53年台上字第656號、29年上字第3105號著有判例。且刑
    事訴訟上證明之資料，無論為直接或間接證據，均須達於通
    常一般之人均不致有所懷疑，而得確信其為真實之程度，始
    得據為有罪之認定，若其關於被告是否犯罪之證明未能達此
    程度，而有合理懷疑之存在，致使無從形成有罪之確信，根
    據「罪證有疑，利於被告」之證據法則，即不得遽為不利被
    告之認定，亦有最高法院76年台上字第4986號判例可參。其
    以情況證據（即間接證據）斷罪時，尤須基於該證據在直接
    關係上所可證明之他項情況事實，本乎推理作用足以確證被
    告有罪，方為合法，不得徒憑主觀上之推想，將一般經驗有
    利被告之其他合理情況逕予排除，此觀諸最高法院32年上字
    第67號判例意旨亦甚彰明。又刑事訴訟法第161條第1項規定
    ：檢察官就被告犯罪事實，應負舉證責任，並指出證明之方
    法。因此，檢察官對於起訴之犯罪事實，應負提出證據及說
    服之實質舉證責任。倘其所提出之證據，不足為被告有罪之
    積極證明，或其指出證明之方法，無從說服法院以形成被告
    有罪之心證，基於無罪推定之原則，自應為被告無罪判決之
    諭知，最高法院92年台上字第128號著有判例可資參照。而
    被告否認犯罪事實所持辯解縱使不能成立，除非有確實證據
    足以證明對於被告犯罪已無合理之懷疑外，不能遽為有罪之
    認定；刑事訴訟法規定被告有緘默權，被告基於不自證己罪
    原則，既無供述之義務，亦不負自證清白之責任，不能因被
    告未能提出證據資料證明其無罪，或對於被訴之犯罪事實不
    置可否，即認定其有罪（最高法院92年度台上字第2570號判
    決參照）。又依刑事訴訟法第154條第2項規定，有罪判決書
    理由內所記載認定事實所憑之證據，須經嚴格證明之證據，
    在無罪判決書內，因檢察官起訴之事實，法院審理結果認為
    被告之犯罪不能證明，所使用之證據不以具有證據能力之證
    據為限，故無須再論述所引有關證據之證據能力（最高法院
    100年度台上字第2980號判決意旨參照）。
三、檢察官認被告廖志偉涉犯刑法第320條第1項之竊盜罪嫌，無
    非係以被告廖志偉及同案被告李虹川於偵查中之供述、證人
    即被害人謝妙枝於警詢及偵查中之證述、監視器錄影翻拍照
    片及現場照片等為其主要論據。
四、訊據被告廖志偉始終堅詞否認有何竊盜犯行，辯稱：伊沒有
    與李虹川一起竊取本案玉件，當天是李虹川找伊去買玉，伊
    完全不知道李虹川要偷玉；伊是經林本欣介紹而認識李虹川
    ，之前有與李虹川一起買玉再賣掉來賺取差價，與李虹川一
    人分一半；有時候是伊先借錢給李虹川去買玉，有時候伊會
    跟李虹川一起去買玉，若錢不夠時由伊先墊付，之前李虹川
    都叫伊先出錢，因為李虹川對玉比較瞭解；本件如果伊要掩
    護李虹川偷玉，伊應該直接去遮掩監視器，而不是陪李虹川
    一起看玉等語。經查：
  ㈠同案被告李虹川於前揭時、地，徒手竊取本案玉件之事實，
    業經本院認定如前（見理由欄壹二㈠）。又同案被告李虹川
    於原審時以證人身分具結證稱：案發當天伊找廖志偉去買玉
    ，伊並沒有跟廖志偉說要偷東西等語（見原審卷第147頁）
    ；嗣於本院審理時又供稱：伊當天是要廖志偉拿錢買玉，但
    到現場時因一時貪念而竊取本案玉件，廖志偉從頭到尾都不
    知情，並不是伊竊取本案玉件的共犯等語（見本院卷第197
    頁）。總此，同案被告李虹川竊取本案玉件縱屬事實，但既
    經被告廖志偉嚴正否認，且據同案被告李虹川供（證）如上
    ，倘無積極、具體事證足稽，要難遽為不利被告廖志偉之認
    定。
  ㈡再者，依原審當庭勘驗吉祥如玉坊現場監視錄影光碟並製作
    如附件之勘驗筆錄觀之，雖可見被告廖志偉雖與同案被告李
    虹川一同前往上開吉祥如玉坊，並於同案被告李虹川行竊時
    在其旁邊展示櫃前方看玉，惟同案被告李虹川行竊過程中，
    被告廖志偉均無假藉看玉而支開被害人，反倒係被告李虹川
    於與被害人交談時，即趁隙竊取本案玉件，有原審勘驗筆錄
    暨擷圖23張在卷可稽（見原審卷第145至146頁、第155至166
    頁），此與一般二人共犯，由其中一人支開店員，另一人動
    手行竊之手法有別，是被告廖志偉辯稱其不知同案被告李虹
    川要偷玉等語，尚非全然無據。何況，依上開勘驗結果，可
    知同案被告李虹川以其左手行竊本案玉件時，被告廖志偉正
    站立在同案被告李虹川右手邊低頭觀看吉祥如玉坊內的其他
    玉件，而同案被告李虹川以其左手竊取本案玉件時，其舉動
    輕微，手法隱匿熟練，迅速將所竊之本案玉件藏放其口袋內
    ，則被告廖志偉在此瞬間，是否清楚看見同案被告李虹川行
    竊舉動，亦非無疑，尚不能僅以被告廖志偉有陪同同案被告
    李虹川至吉祥如玉坊內觀看玉件，即逕予推認被告廖志偉有
    與同案被告李虹川共同竊盜。至檢察官雖另以被告廖志偉與
    同案被告李虹川就渠等買賣玉件交易過程之供述不一，迭次
    翻異供詞，可證被告廖志偉有參與本件竊盜犯行云云，惟承
    前論述，縱使被告廖志偉之供述存有瑕疵，苟無積極事證足
    資採憑，亦不足以此即反推認定被告廖志偉有檢察官所指之
    本件竊盜犯行。
五、綜上所述，本件事證尚有未足，無從依檢察官所提出之各項
    證據，而達於通常一般之人均不致有所懷疑，而得確信其為
    真實之程度，自不得以此遽入人罪。此外，復查無其他積極
    、具體確切之證據足資認定被告廖志偉涉有檢察官所指之竊
    盜犯行，因不能證明被告廖志偉犯罪，自應為無罪判決之諭
    知。
六、原審因認被告廖志偉被訴刑法第320條第1項之竊盜罪嫌，核
    屬不能證明，而為無罪之諭知，尚無違誤。
參、檢察官上訴意旨略以：本件依原審勘驗監視錄影之勘驗筆錄
    及監視錄影畫面擷圖，可知被告李虹川、廖志偉行竊之方式
    ，與一般二人一組共同竊盜之犯罪模式相符，原判決認本案
    係由被告李虹川與被害人交談並下手實施竊盜，與一般共同
    竊盜模式不符，即有誤會。況且，被告李虹川、廖志偉之供
    述不僅前後不一，且屢屢更異其詞而自相矛盾，原判決以被
    告李虹川之供述即認被告廖志偉並未參與本件犯行，難認有
    當云云。然查，檢察官上訴意旨仍囿於被告廖志偉於被告李
    虹川竊取本案玉件時在場，而認被告廖志偉與被告李虹川共
    犯本案竊盜罪嫌，惟本院經細究卷存事證，尚無從認定被告
    廖志偉確有與被告李虹川共同竊盜本案玉件之犯罪，業經逐
    一剖析論駁如前（見理由欄貳四），故難認被告李虹川、廖
    志偉係本件竊盜之共同正犯。本件檢察官上訴係對原審依職
    權所為之證據取捨以及心證裁量，反覆爭執，惟依檢察官所
    提出之各項證據，尚無法達於通常一般之人均不致有所懷疑
    ，而得確信其為真實之程度，而不足認定被告廖志偉亦涉有
    此部分竊盜犯行，且應論究被告李虹川與廖志偉為共同正犯
    ，已如前述，檢察官並未進一步提出其他積極證據以實其說
    ，所言無從推翻原審之認定，其上訴難認為有理由，應予駁
    回。
據上論斷，應依刑事訴訟法第368條，判決如主文。　　
本案經檢察官徐世淵提起公訴，檢察官陳儀芳提起上訴，檢察官
林秀敏到庭執行職務。
中　　華　　民　　國　　110 　年　　4 　　月　　22　　日
                  刑事第三庭    審判長法　官  張惠立
                                      法　官  廖怡貞
                                      法　官  張江澤
以上正本證明與原本無異。
不得上訴。
                                      書記官  林明慧
中　　華　　民　　國　　110 　年　　4 　　月　　23　　日
附錄：本案論罪科刑法條全文
中華民國刑法第320條
意圖為自己或第三人不法之所有，而竊取他人之動產者，為竊盜
罪，處五年以下有期徒刑、拘役或五十萬元以下罰金。
意圖為自己或第三人不法之利益，而竊佔他人之不動產者，依前
項之規定處斷。
前二項之未遂犯罰之。



附件：
一、勘驗檔案名稱「000_0000」，錄影時間共2分16秒，連續錄     影，結果如下：     監視器畫面時間2019年6月12日11時18分11秒至18分40秒，     穿黑色外衣的李虹川與戴帽子的廖志偉一左一右站在展示     櫃前挑選商品（如圖1）。18分41秒至19分59秒，老闆幫李     虹川介紹商品，廖志偉退到兩人後方張望觀看，20分0秒，     老闆向畫面右方離開展示櫃，20分1秒，李虹川向左方玻璃     窗的方向看一眼後，看回展示櫃（如圖2），20分2秒，廖     志偉向前1步站在李虹川右後方觀看展示櫃，20分3秒至20     分10秒，李虹川左手伸向左方玻璃窗處摸索、同時身體面     向右側與廖志偉一起觀看展示櫃內商品（如圖3），20分11     秒至20分17秒，廖志偉退後1步，老闆回到展示櫃前繼續為     李虹川介紹商品，廖志偉在兩人後方觀看，20分18秒至20     分37秒，李虹川一邊將左手收回身側，一邊繼續與老闆交     談，廖志偉在兩人後方一起看商品（如圖4）。20分38秒，     畫面中可見李虹川左手握住1物在其左後腰處（如圖5至6）     。20分58秒，老闆第2次離開展示櫃，廖志偉靠近展示櫃，     李虹川與老闆隔著廖志偉繼續談話（如7至9）。21分22秒      ，廖志偉彎腰向前近看展示櫃商品，李虹川站著繼續與老     闆對話（如圖10）。21分28秒，李虹川低頭看展示櫃（如     圖11）。21分30秒至21分33秒，李虹川向右靠近廖志偉一     起觀看展示櫃，同時左手將上開物品放入口袋中（如圖12     至13），接著繼續與廖志偉觀看展示櫃。21分36秒至21分5     0秒，李虹川起身看向畫面右方後，往畫面右方走去，此時     廖志偉依然彎身在展示櫃前觀看商品（如圖14至16）。 二、勘驗檔案名稱「000_0000」，錄影時間共1分9秒，連續錄影，結果如下： 　　監視器畫面時間2019年6月12日11時20分42秒至20分57秒，畫面右上方可見，上開3人站立於門口展示櫃前，老闆近櫃台側、李虹川近門口處，廖志偉則位於2人後方（如圖17）。20分58秒至21分22秒，老闆離開門口展示櫃，走近櫃台處展示櫃後轉身繼續與門口2人對話（如圖18至19）。21分22秒，廖志偉上前1步，位於李虹川與老闆之間，俯身向前觀看展示櫃商品。老闆視線仍看向門口2人（如圖20）。21分42秒，李虹川向老闆方向走來，觀看老闆身側展示櫃商品，此時廖志偉雙手撐在門口展示櫃前，繼續觀看門口展示櫃（如圖21）。21分46秒，李虹川低頭挑選櫃台處展示櫃商品，老闆為其介紹（如圖22）。21分58秒至22分24秒，廖志偉離開門口展示櫃，走向李虹川身側，與李虹川一起挑選櫃台處展示櫃商品（如圖23）。